臺中高等行政法院裁定
111年度簡抗字第14號
抗  告  人  黃啓良                                      

相  對  人  沈政安                                   
            邱綺苓              
            陳明照                                  
            盧秀燕                                     
上列當事人有關稅捐事務事件，抗告人對於中華民國111年8月5
日臺灣臺中地方法院111年度稅簡再字第1號行政訴訟裁定，提起
抗告，本院裁定如下：
    主　文
一、原裁定關於「原告就被告沈政安、陳明照、陳威儒之訴移送
    至本院民事庭」部分廢棄。
二、上廢棄部分，抗告人於原審之訴駁回。　　
三、其餘抗告及追加之訴均駁回。
四、抗告訴訟費用由抗告人負擔。
    理　由　
一、按行政訴訟法第236條之2第4項準用同法第272條規定，再準
    用民事訴訟法第495條之1第1項及第449條第1項規定可知，
    於簡易訴訟之抗告程序，抗告法院認抗告為無理由者，應為
    駁回抗告之裁定。
二、抗告人因與臺中市政府地方稅務局、交通部公路總局臺中區
    監理所間使用牌照稅等事件，經臺灣臺中地方法院（下稱臺
    中地院）以110年10月8日110年度稅簡字第3號行政訴訟判決
    裁定（下稱原確定判決）駁回抗告人之訴，抗告人不服，提
    起上訴，因逾期未依限補繳上訴裁判費，經臺中地院以110
    年12月23日110年度稅簡字第3號行政訴訟裁定（下稱110年1
    2月23日裁定）駁回上訴，而告確定在案。抗告人不服原確
    定判決，於111年2月24日提起再審之訴，經臺中地院以111
    年8月5日111年度稅簡再字第1號行政訴訟裁定（下稱原裁定
    ）「再審之訴駁回。再審訴訟費用由再審原告負擔。原告就
    被告沈政安、陳明照、陳威儒之訴移送至本院民事庭。」
　　抗告人仍不服，提起本件抗告。　　　　
三、原裁定略以：關於抗告人對於原確定判決提起再審之訴部分
    ，未依規定表明再審理由；且該案早於民國110年10月8日即
    已判決，抗告人於111年2月25日誤向法務部行政執行署臺中
    分署提起再審之訴（按應係於111年2月24日誤向法務部行政
    執行署彰化分署遞狀)，有起訴狀上之收文戳章可憑，足見
    早逾30日之不變期間，復未提出其知悉再審理由在後並遵守
    不變期間之證據，其提起再審之訴應不合法，予以駁回。至
    於抗告人對沈政安、陳明照、陳威儒提起國家賠償之訴部分
    ，因未能合併提起任何行政訴訟合法繫屬於臺中地院，不符
    合行政訴訟法第7條附帶提起損害賠償之要件，則不論其係
    單純依國家賠償法，或依民事一般侵權行為之法律關係，據
    以提起損害賠償訴訟，均應依民事訴訟程序向普通法院民事
    庭請求救濟。又沈政安等人所在地係在臺中市，爰依職權裁
    定移送至有受理訴訟權限之臺中地院民事庭。
四、抗告意旨略以：98年度溪資字42090號已逾徵收期5年，沈政
    安故意侵權查封拍賣車牌號碼0000-00之車輛，並強制過戶
    予占有人陳良安。再以沒過戶為理由105年度牌稅執第65652
    號故意偽造稅單查封拍賣3次，最後一次拍賣為期3個月仍無
    人應買視為撤回。以存證信函通知於106年6月14日提存書，
    106年度字第529號提存擔保故意侵權特別變賣減價，未拍定
    視為撤回塗銷禁止處分及查封拍賣。沈政安故意圖利私己，
    與法律扶助基金會及陳威儒瀆職併案，故意用法律扶助基金
    會律師變更為法官陳威儒燃料費，竄改為假稅新臺幣11萬3,
    995元，摧殘其權益等語。
五、本院查：
　㈠關於原裁定駁回抗告人對原確定判決提起再審之訴部分：
　⒈按行政訴訟法第276條規定：「（第1項）再審之訴應於30日
    之不變期間內提起。（第2項）前項期間自判決確定時起算
    ，判決於送達前確定者，自送達時起算；其再審之理由發生
    或知悉在後者，均自知悉時起算。……」第277條第1項第4款
    規定：「再審之訴，應以訴狀表明下列各款事項，並添具確
    定終局判決繕本，提出於管轄行政法院為之：……四、再審理
    由及關於再審理由並遵守不變期間之證據。」第278條第1項
    規定：「再審之訴不合法者，行政法院應以裁定駁回之。」
    又依行政訴訟法第236條之2第4項之規定，上述規定於簡易
    訴訟程序之再審程序準用之。是再審之訴原則上應自判決確
    定時起30日之不變期間內提起，並應表明再審理由及關於再
    審理由並遵守不變期間之證據，此為必須具備之程式。提起
    再審之訴之原告，倘主張其再審理由知悉在後者，應就所主
    張之事實負舉證之責任。如未表明再審理由及遵守不變期間
    之證據者，其再審之訴即不合法，行政法院毋庸命其補正，
    逕以裁定駁回之。又所謂表明再審理由，必須指明確定判決
    有如何合於法定再審事由之具體情事，始為相當。倘僅泛言
    有何條款之再審事由，而無具體情事者，尚難謂已合法表明
    再審理由。
　⒉經查，抗告人對於原確定判決提起再審部分，原確定判決係
    於110年10月22日寄存送達於抗告人，抗告人不服原確定判
    決，於110年10月28日向臺中地院提起上訴，尚在上訴期間
    內，然其因未繳交上訴裁判費，經臺中地院限期命補繳仍未
    繳交，臺中地院以110年12月23日裁定駁回上訴，並於111年
    1月3日寄存送達於抗告人，此有送達證書附卷可稽（臺中地
    院110年度稅簡字第3號案卷215頁）。又對於上訴期間內提
    起上訴者，其上訴因不合法而被以裁定駁回時，在該裁定確
    定前，尚無從斷定上訴為不合法。因此，應於駁回上訴之裁
    定確定時，始能知悉原判決確定，故對於該原確定判決提起
    再審之訴之不變期間，自應從駁回上訴之裁定確定時起算。
    再按行政訴訟法第73條規定：「寄存送達，自寄存之日起，
    經10日發生效力。」第268條規定：「提起抗告，應於裁定
    送達後10日之不變期間內為之。……。」臺中地院110年12月2
    3日駁回上訴之裁定係於111年1月3日寄存送達於抗告人，加
    計前述規定之寄存生效期間及抗告不變期間後，為111年1月
    23日（星期日），遇假日順延1日，故對110年12月23日裁定
    得抗告之末日即為111年1月24日，該駁回上訴裁定因抗告人
    未提出抗告而確定，是以本件原確定判決確定之日即為111
    年1月24日，應以該日之翌日起算再審之訴之不變期間，加
    計前述規定提起再審不變期間30日後，得提起再審之末日為
    111年2月23日，然抗告人遲至111年2月24日，誤向法務部行
    政執行署彰化分署提起本件再審之訴，此有收件章可憑（臺
    中地院111年度稅簡再字第1號案卷15頁），已逾越再審之不
    變期間。且觀諸抗告人再審之訴狀（臺中地院111年度稅簡
    再字第1號案卷15-21頁），既未記載原確定判決之對造，亦
    未指明原確定判決有如何合於法定再審事由之具體情事，經
    核臺中地院以111年度稅簡再字第1號行政訴訟裁定駁回抗告
    人再審之訴部分，即無不合。抗告人就此部分提起抗告，屬
    無理由。
　㈡關於抗告人於原審追加對沈政安、陳明照、陳威儒提起國家
    賠償之訴，原裁定移送至臺中地院民事庭部分：　
　⒈原裁定以抗告人主張依國家賠償法第2條第2項提起損害賠償
    部分，因抗告人未合併提起任何行政訴訟合法繫屬於原審，
    因此並不符合行政訴訟法第7條之要件，不論其係單純依國
    家賠償法，或依民事一般侵權行為之法律關係，據以提起本
    件損害賠償訴訟，均應依民事訴訟程序向普通法院民事庭請
    求救濟，原審並無受理訴訟之權限，故將此部分依職權裁定
    移送至有受理訴訟權限之臺中地院民事庭。　　
　⒉經查，原確定判決之被告係臺中市政府地方稅務局、交通部
    公路總局臺中區監理所，相對人沈政安、陳明照、陳威儒則
    分為為臺中市政府地方稅務局、交通部公路總局臺中區監理
    所之代表人或訴訟代理人，並非原確定判決之被告，抗告人
    於原審對原確定判決提起再審之訴，卻對沈政安、陳明照、
    陳威儒提起國家賠償之訴，此部分應屬訴之追加。又提起再
    審之訴，依法不得追加被告及原確定判決範圍以外之請求，
    此部分訴之追加應屬不合法，原審未依法駁回此部分追加之
    訴，而依職權裁定移送至臺中地院民事庭，容有違誤，抗告
    意旨雖未以此為抗告理由，仍應由本院予以廢棄改判駁回抗
    告人於原審之訴。
　㈢抗告人於本件抗告追加邱綺苓、盧秀燕為相對人部分：
　　按行政訴訟法第238條第2項規定：「於上訴審程序，不得為
    訴之變更、追加或提起反訴。」而抗告程序，抗告法院僅係
    就原審之程序裁定為審查，並不就本案訴訟有無理由為判決
    ，抗告人更不得為訴之追加（最高行政法院109年度裁字第6
    16號裁定意旨參照）。是以抗告人於抗告狀中增列邱綺苓、
    盧秀燕為相對人，經核均屬訴之追加，惟依上開實務見解，
    本件抗告程序不得為訴之追加，故上開追加之訴的部分並不
    合法，亦應予駁回。
六、結論：本件抗告為一部無理由，一部不合法，應予駁回。
中　　華　　民　　國　　111 　年　　11　　月　　30　　日
                   臺中高等行政法院第三庭
                             審判長法  官  陳文燦 
                                   法  官  張鶴齡
                                   法  官  黃司熒
以上正本證明與原本無異。
本裁定不得抗告。
中　　華　　民　　國　　111 　年　　11　　月　　30　　日
                                   書記官　李孟純